【裁判字號】    96,簡上,632
【裁判日期】    970825
【裁判案由】    給付票款
【裁判全文】
臺灣臺北地方法院民事裁定             96年度簡上字第632號
上  訴  人  世豐電力股份有限公司
法定代理人  甲○○
訴訟代理人  顏維助律師
            孔繁琦律師
被  上訴人  乙○○
上列當事人間請求給付票款事件，上訴人對於中華民國97年5 月
15日本院96年度簡上字第632 號第二審判決提起上訴，本院裁定
如下：
    主  文
上訴駁回。
第三審訴訟費用由上訴人負擔。
    理  由
一、按對於簡易訴訟程序之第二審裁判，提起第三審上訴或抗告
    ，僅得以其適用法規顯有錯誤為理由，且須經原裁判法院之
    許可。前項許可，以訴訟事件所涉及之法律見解具有原則上
    之重要性者為限。民事訴訟法第436條之2第1項、第436條之
    3第1項、第2 項定有明文。所謂適用法規顯有錯誤，係指原
    第二審判決就其取捨證據所確定之事實適用法規顯有錯誤而
    言，不包括認定事實不當之情形在內，最高法院80年臺上第
    1326號判例可資參照。
二、上訴意旨略以：
  (一)被上訴人起訴請求上訴人應給付系爭支票票款，上訴人抗辯
    被上訴人係以不相當對價取得系爭支票，被上訴人主張並未
    惡意或以不相當對價取得係爭支票，並陳稱：士發公司持此
    張支票來向被上訴人調現，被上訴人即於民國95年3月31 日
    匯款新臺幣（下同）1,016,330元、同年4月3日匯款2,500,0
    00元至士發公司之同一帳戶，唯嗣後改稱訴外人余碧慧將其
    在合作金庫新營分行所開立之0000000000000 號帳戶借予被
    上訴人使用，故被上訴人於上開日期自該帳戶提領上開金額
    並均以被上訴人為匯款人，匯給士發公司，被上訴人前後供
    述匯款予士發公司之款項來源，顯有瑕疵；又被上訴人提出
    余碧慧存摺資料3頁，並未載有95年3月31 日提領1,016,330
    元，則被上訴人主張於上開日期從該帳戶提領上開金額匯給
    士發公司，顯與卷證資料不符，亦有瑕疵；況上開帳戶是否
    係余碧慧所有，而其是否出借予被上訴人使用，均未見被上
    訴人舉證說明，尚不得因無證證據證明被上訴人係以不法手
    段取得該存摺，即可依常情推斷余碧慧確已將其帳戶交付被
    上訴人使用；再者，被上訴人匯款予士發公司之原因多樣，
    非僅系爭支票，尚有中國國際商銀之支票、士發公司簽發之
    多紙支票、植鼎開發股份有限公司簽發之支票及丙○○自行
    簽發之本票，均交予被上訴人以便質押借款，是被上訴人自
    應就基於何原因關係匯款予士發公司負舉證責任；被上訴人
    另稱士發公司於95年4月6日交付其面額75,000元之支票，以
    支付超匯金額16,300元及第1 個月利息，姑不論被上訴人始
    終未提出該支票，惟按一般民間以客票質押借款，必先扣除
    手續費及利息，被上訴人匯款予士發公司之金額，已逾系爭
    支票票載金額3,500,000 元，顯予常情相悖，被上訴人上開
    陳述，僅係為掩飾其上開不合常情之處，尚難據為認定被上
    訴人係以善意且有相當對價取得系爭支票，況上開余碧慧存
    摺資料亦無載明該75,000元係由士發公司匯款存入，亦難據
    此認定被上訴人所稱士發公司所開立交付予被上訴人之75,0
    00元支票，係為支付超匯之16,300元及第1 個月利息為真實
    ；末依被上訴人陳稱士發公司持系爭支票來向被上訴人貼現
    ，被上訴人即於95年3月31日匯款1,016,300元，而被上訴人
    並自陳其住處係在臺南縣新營市，且參被上訴人提出之匯款
    單，其匯款日期分別為95年3月31日及4月3 日，匯款銀行為
    合作金庫銀行新營分行，惟系爭支票係於95年3月31 日由上
    訴人在臺北公司處交予姚修仁等人轉交士發公司，則被上訴
    人竟能於上訴人在臺北轉交系爭支票予姚修仁等人同時，即
    在臺南縣新營市面見士發公司丙○○持該支票前來貼現，顯
    違事理常情。原判決未審酌上開事證，依證據共通原則及舉
    證責任分配原則，命被上訴人就其主張係以相當對價取得系
    爭支票之積極事實負舉證責任，反逕以上訴人未能盡舉證被
    上訴人係以不相當對價取得系爭支票之責，所適用之證據法
    則顯有錯誤，自有判決違背法令。
  (二)次查系爭支票背面「存款帳號或代號」欄內除有被上訴人之
    「00000000000000」號帳戶之記載及日盛銀行代收票據章印
    文外，並有已劃線刪除之「0000000000000 」之帳號及合作
    金庫銀行新營分行代收託收章印文，依民事訴訟法第357 條
    及第358條第1項規定，自應推定系爭支票曾存入合作金庫銀
    行新營分行，並委託該行代為提示之事實，復依被上訴人主
    張「0000000000000 」帳號係余碧慧所有，系爭支票雖曾存
    入合作金庫銀行新營分行，但於提示前抽出，再另行存入日
    盛銀行新營分行之被上訴人名義帳戶提示，依舉證責任分配
    原則，自應命被上訴人舉證證明上開主張為真實，原審法院
    於97年5月1日行言詞辯論時亦命被上訴人提出系爭支票曾存
    入余碧慧之「0000000000000 」帳號託收，嗣再抽出之記錄
    ，被上訴人未能提出，原判決竟以「系爭支票並無存入合作
    金庫銀行新營分行但遭拒絕付款之記載」，遽認上訴人辯稱
    系爭支票曾存入合作金庫銀行新營分行但遭拒絕付款等語，
    核與事實不符，亦有適用證據法則顯有錯誤之判決違背法令
    。
  (三)本件上訴利益逾民事訴訟法第466 條所定額數，且原判決所
    適用之證據法則顯有錯誤，是本件法律見解所涉及之舉證責
    任分配原則及其適用，殊有加以闡釋之必要，自具原則上之
    重要性，符合民事訴訟法第436條之2、第436條之3之規定，
    上訴人自得提起上訴。
三、本院查：
  (一)按票據行為為不要因行為，即不以給付之原因為要素而得成
    立之行為，凡簽名於票據之人，不問原因如何，除執票人取
    得票據係出於惡意者外，須依票上所載文義負責。且支票為
    無因證券，被上訴人為執票人，其行使票據上權利，就其如
    何取得該支票之原因事實，自毋庸負舉證之責。上訴人抗辯
    被上訴人非以相當之對價取得系爭支票，惟被上訴人已提出
    匯款予士發公司之匯款申請書2紙（見第一審卷第38、39 頁
    ），被上訴人為匯款名義人，可認被上訴人已就其以相當對
    價取得系爭支票盡其舉證責任，上訴人雖抗辯其匯款來源款
    項之舉證有瑕疵，但被上訴人已提出余碧慧之存摺資料（見
    第一審卷第55、56頁），其上記載於95年3月31日及4月3 日
    分別轉帳1,016,330元及2,500,040元，與上開被上訴人提出
    之匯款申請書之匯款金額、時間相同，至於被上訴人與余碧
    慧之內部關係則與上訴人無關，被上訴人毋須負舉證責任。
    又上訴人抗辯該匯款金額與一般民間票貼之借款常情相悖，
    惟其僅係上訴人之臆測，況被上訴人已舉證陳稱士發公司於
    95年4月6日開立並交面額75,000元之支票以支付超匯之金額
    及第1 個月利息，該支票並已存入余碧慧上開帳戶，並有該
    存摺資料為證（第一審卷第57頁），縱被上訴人匯款金額與
    民間借款常情相悖，仍不能否認被上訴人匯款予士發公司之
    事實。上訴人再抗辯被上訴人匯款予士發公司之原因多樣，
    被上訴人應就匯款之原因關係負舉證責任，惟被上訴人已陳
    稱係因本件支票貼現借款匯款予士發公司，上訴人既否認該
    原因事實而係可能因其他原因關係匯款，則依上開法條規定
    ，亦應由上訴人就可能之其他原因關係負舉證責任。此外，
    上訴人復抗辯系爭支票係於95年3 月31日由上訴人在臺北公
    司處交予姚修仁等人轉交士發公司，則被上訴人竟能於系爭
    支票轉交時，即在臺南縣新營市面見士發公司丙○○持系爭
    支票前來貼現並同時匯款1,016,300 元，顯有違事理常情云
    云，惟此仍屬上訴人之臆測，此有利於上訴人之事實，仍應
    由上訴人負舉證之責。上訴人以此指摘原判決違背法令，尚
    屬無據。
  (二)上訴人雖又主張被上訴人應就系爭支票曾存入合作金庫銀行
    新營分行0000000000000 之帳號託收後，嗣再抽出存入日盛
    銀行新營分行00000000000000之帳號託收，及有無劃除0000
    000000000 帳號、何時劃除、劃除之理由等事實負舉證責任
    云云。惟按銀行票據託收實務，票據託收人可委由其往來之
    銀行代為提示票據，亦可於提示前撤銷代為提示之委託，而
    且無法同時委託兩家銀行代為提示，蓋委託銀行代為提示時
    須出示票據，是依被上訴人提出之退票理由單所載，提示之
    銀行為日盛銀行延平分行，可知系爭支票係存入日盛銀行00
    000000000000號帳戶託收，而依系爭支票背面帳號及託收章
    戳之記載，亦可得知系爭支票原係存入合作金庫新營分行00
    00000000000 帳號託收代為提示，嗣劃除該帳號而撤銷該提
    示委託，改存入日盛銀行新營分行00000000000000帳號委託
    代為提示。從而，此等事實既已可由退票理由單及系爭支票
    予以證明，自難謂原審有何違背證據法則之處。至於上訴人
    何時劃除、劃除之理由，核予本件判決爭點無涉，縱原判決
    未予認定，亦難遽指有何違法之處。
  (三)綜合上述，上訴人所指摘者，無非原判決取捨證據認定事實
    不當，尚難認係適用法規顯有錯誤，亦難認所涉及之法律見
    解具有原則上之重要性，其上訴自不應許可。
四、據上結論，本件上訴不應許可，依民事訴訟法第436條之3第
    3 項、第95條、第78條，裁定如主文。
中    華    民    國    97    年    8     月    25    日
                 民事第四庭    審判長法  官  劉坤典
                                     法  官  黃柄縉
                                     法  官  余明賢
以上正本係照原本作成
如對本裁定抗告須於裁定送達後10日內向本院提出抗告狀，並繳
納抗告費新臺幣1,000 元
中    華    民    國    97    年    8     月    25    日
                                     書記官  楊勝欽


司法院資訊處製作；財團法人民間司法改革基金會備份。
